臺灣臺南地方法院刑事判決　　　　　　　100年度訴字第510號
公　訴　人　臺灣臺南地方法院檢察署檢察官
被　　　告　郭建志
上列被告因違反毒品危害防制條例案件，經檢察官提起公訴（10
0年度毒偵字第670號、100年度毒偵字第703號），被告於準備程
序中就被訴事實為有罪之陳述，經本院合議庭裁定改由受命法官
獨任進行簡式審判程序，判決如下：
    主  文
郭建志施用第一級毒品，貳罪，均累犯，各處有期徒刑捌月；又
施用第二級毒品，貳罪，累犯，各處有期徒刑伍月。應執行有期
徒刑貳年。
    事  實
一、郭建志前於民國（下同）91年間因施用毒品案件，經本院以
    91年度毒聲字第1181號裁定送強制戒治，於92年6月2日因停
    止其處分出所，所餘戒治期間付保護管束，於92年9月2日視
    為戒治期滿。
二、又郭建志於強制戒治完畢後五年內之95、96年間，再因違反
    毒品危害防制條例案，經臺灣高等法院臺南分院於95年12月
    29日以95年度上易字第638號判決，判處有期徒刑6月，並經
    臺灣高等法院臺南分院以96年度聲減字第392號裁定，減為
    有期徒刑3月確定；本院於96年8月17日以96年度訴字第762
    號判決，並經減刑為有期徒刑6月確定。
三、又郭建志有多項前科紀錄，最近一次係因違反毒品危害防制
    條例罪，於98年6月29日經本院以98年度訴字第666號判決，
    判處有期徒刑1年確定，於100年1月3日假釋付保護管束期滿
    ，未滿刑期以執行完畢論。
四、詎郭建志仍不知悔改，猶於下列時、地施用毒品：
  (一)100年2月14日13時許，在臺南市仁德區○○○街22巷23弄25
    號住處內，以將第一級毒品海洛因置入針筒內注射之方式，
    及以將第二級毒品甲基安非他命置入玻璃球內燒烤並吸食其
    煙霧之方式，分別施用第一級毒品、第二級毒品各1次，嗣
    於同月15日16時許，因另案遭警查獲，並經其同意採尿送驗
    後，尿液呈嗎啡陽性及甲基安非他命陽性反應而查獲。
  (二)100年3月4日13時許，在臺南市仁德區○○○街22巷23弄25
    號住處內，以將第一級毒品海洛因置入針筒內注射之方式，
    及以將第二級毒品甲基安非他命置入玻璃球內燒烤並吸食其
    煙霧之方式，分別施用第一級毒品、第二級毒品各1次。嗣
    於因另案經警查獲，而於同月5日17時40分許，經其同意採
    尿送驗，其尿液呈嗎啡陽性及甲基安非他命陽性反應而發覺
    。
五、經臺南市政府警察局歸仁分局報告臺灣臺南地方法院檢察署
    檢察官偵查起訴。
    理  由
一、程序事項：
  (一)本件被告郭建志所犯均為死刑、無期徒刑、最輕本刑3年以
    上有期徒刑以外之罪，亦非屬高等法院管轄之第一審案件，
    其於準備程序進行中，先就被訴事實均為有罪之陳述，經告
    知簡式審判程序之旨，並聽取檢察官、被告之意見後，本院
    合議庭依刑事訴訟法第273條之1第1項裁定進行簡式審判程
    序，是本案之證據調查，依同法第273條之2規定，不受同法
    第159條第1項、第161條之2、第161條之3、第163條之1，及
    第164條至第170條所規定證據能力認定及調查方式之限制，
    合先敘明。
  (二)又毒品危害防制條例第20條、第23條將施用毒品之刑事處遇
    程序，區分為「初犯」及「5年內再犯」、「5年後再犯」，
    依其立法理由，認「初犯」經觀察、勒戒或強制戒治後，應
    為不起訴處分；經觀察、勒戒或強制戒治執行完畢釋放後，
    「5年內再犯」者，因其再犯率甚高，原實施之觀察、勒戒
    及強制戒治既已無法收其實效，爰依法追訴；至經觀察、勒
    戒或強制戒治執行完畢釋放後，「5年後再犯」者，前所實
    施之觀察、勒戒或強制戒治已足以遮斷其施用毒品之毒癮，
    為期自新及協助其斷除毒癮，仍適用與「初犯」相同之規定
    ，先經觀察、勒戒或強制戒治之程序。是依上開規定，僅限
    於「初犯」及「5年後再犯」2種施用毒品之情形，始應先經
    觀察、勒戒或強制戒治程序；倘被告於5年內已再犯施用毒
    品罪，經依法追訴處罰，縱其第3次（或第3次以上）再度施
    用毒品之時間，在初犯經觀察、勒戒或強制戒治執行完畢釋
    放5年以後，已不合於「5年後再犯」之規定，且因已於「5
    年內再犯」，顯見其再犯率甚高，原實施觀察、勒戒或強制
    戒治已無法收其實效，即應依該條例第10條處罰（最高法院
    95年度第7次刑事庭會議決議及97年度第5次刑事庭會議決議
    意旨參照）。查本件被告郭建志前於91年間因施用毒品案件
    ，經本院以91年度毒聲字第1181號裁定送強制戒治，於92年
    6月2日因停止其處分出所，所餘戒治期間付保護管束，於92
    年9月2日視為戒治期滿；又郭建志於上開處分執行完畢後五
    年內之95、96年間，再犯施用毒品案件，經臺灣高等法院臺
    南分院於95年12月29日以95年度上易字第638號判決，判處
    有期徒刑6月，並經臺灣高等法院臺南分院以96年度聲減字
    第392號裁定，減為有期徒刑3月確定；本院於96年8月17日
    以96年度訴字第762號判決，並經減刑為有期徒刑6月確定，
    有臺灣臺南地方法院檢察署刑案資料查註紀錄表、臺灣高等
    法院被告前案紀錄表、全國施用毒品案件紀錄表、受觀察勒
    戒人毒品及前科紀錄簡列表、矯正簡表各1份在卷可稽，則
    被告前既曾因施用毒品案件，經上開處分執行完畢釋放後之
    5年內，再犯施用毒品罪，經依法追訴處罰，復於事實欄四
    所述之時點更犯施用毒品罪，即非屬毒品危害防制條例第20
    條第3項所規定之「5年後再犯」之情形，揆諸上開最高法院
    決議意旨，縱其本次所犯4件施用毒品案件距上開處分執行
    完畢已逾5年，仍應由本院依法論罪科刑，併予敘明。
二、實體事項：
    訊據被告對於上開事實於警詢及本院調查、準備程序中均坦
    承不諱﹝詳臺南市政府警察局歸仁分局南市警歸偵字第1000
    007098號卷第2頁，南縣（現已改制為南市）歸警偵字第100
    0007897號卷第2、3頁，本院卷第63、71頁反面﹞，並有應
    受尿液採驗人尿液檢體採集送驗紀錄表2紙、臺南縣（現已
    改制為臺南市政府）警察局歸仁分局毒品案件尿液編號與姓
    名對照表1紙、勘察採證同意書1紙、長榮大學100年3月10日
    及100年3月25日確認報告各1紙在卷可稽﹝詳臺南市政府警
    察局歸仁分局南市警歸偵字第1000007098號卷第6、7頁，南
    縣（現已改制為南市）歸警偵字第1000007897號卷第5至8頁
    ﹞，被告經警採尿送驗後，其尿液均呈嗎啡及甲基安非人他
    命陽性反應，堪認被告上開任意性之自白，確均與事實相符
    。是本件事證明確，被告犯行洵堪認定，應予依法論科。
三、論罪科刑：
  (一)按海洛因、甲基安非他命分屬毒品危害防制條例第2條第2項
    第1款、第2款所列之第一、二級毒品，是核被告所為，分別
    係犯毒品危害防制條例第10條第1項、第2項之施用第一級、
    第二級毒品罪。被告持有第一級、第二級毒品進而施用，其
    持有之低度行為應為施用之高度行為所吸收，不另論罪。又
    被告所犯上開施用第一級毒品海洛因、第二級毒品甲基安非
    他命罪，犯意各別，行為互殊，應予分論併罰。
  (二)再按被告有多項前科紀錄，最近一次係因違反毒品危害防制
    條例罪，於98年6月29日經本院以98年度訴字第666號判決，
    判處有期徒刑1年確定，於99年9月8日縮刑假釋付保護管束
    ，100年1月3日假釋付保護管束期滿，未執行之刑以執行完
    畢論，此有臺灣高等法院被告前案紀錄表在卷可按，其於受
    徒刑之執行完畢後，5年以內故意再犯本案有期徒刑以上之
    罪，為累犯，均應依刑法第47條第1項之規定，加重其刑。
  (三)爰審酌被告前因施用毒品案件，經強制戒治之治療程序後，
    猶不思戒絕革除惡習，仍為本案4次犯行，顯然其意志力甚
    為薄弱，迄未能戒除毒癮，惟兼衡被告施用毒品犯行，在性
    質上乃屬對自我身心健康之自戕行為，尚未嚴重破壞社會秩
    序、侵害他人權益，及犯後坦承犯行，尚有悔意等一切情狀
    ，分別量處如主文所示之刑，並定應執行執。檢察官雖於本
    院審理時，就施用第一級毒品部分，具體求刑有期徒刑1年2
    月、施用第二級毒品部分，具體求刑有期徒刑6月，惟本院
    審酌上開各項情事，仍認以主文所示之刑為當，併此敘明。
據上論結，應依刑事訴訟法第273條之1第1項、第299條第1項前
段，毒品危害防制條例第10條第1項、第2項，刑法第11條前段、
第47條第1項、第51條第5款，判決如主文。
本案經檢察官孫昱琦到庭執行職務
中    華    民    國   100    年    7     月    15    日
                  刑事第一庭    法  官  洪士傑
以上正本證明與原本無異。
如不服本判決應於收受本判決後10日內向本院提出上訴書狀，並
應敘述具體理由。其未敘述上訴理由者，應於上訴期間屆滿後20
日內向本院補提理由書狀（均須按他造當事人之人數附繕本）「
切勿逕送上級法院」。
                                書記官  黃鋕偉
中    華    民    國   100    年    7     月    15    日
附錄所犯法條：
毒品危害防制條例第10條
施用第一級毒品者，處 6 月以上 5 年以下有期徒刑。
施用第二級毒品者，處 3 年以下有期徒刑。